臺灣臺東地方法院刑事裁定
111年度東秩字第16號
移送機關    臺東縣警察局臺東分局

被移送人    陳彥儒


            黃啓展


上列被移送人因違反社會秩序維護法案件，經移送機關以民國11
1年6月28日信警偵字第1110020714號移送書移送審理，本院裁定
如下：
    主  文
甲○○藉端滋擾住戶，處罰鍰新臺幣伍仟元。
黃啟展不罰。
    事實及理由
壹、裁罰部分：
一、被移送人甲○○於下列時地有違反社會秩序維護法之行為：
  ㈠時間：民國111年6月16日23時9分許。
  ㈡地點：臺東縣○○市○○路000號。
  ㈢行為：被移送人甲○○因與被害人陳尹竣之子陳合成（即陳翊
    汶）有債務糾紛，竟於上開時間前往被害人陳尹竣公司兼住
    處之上開地點索討欠款，因無人應門，即以右腳踹該處之玻
    璃大門，導致大門破裂之方式藉端滋擾住戶。
二、上開事實，有下列證據證明屬實：
  ㈠被移送人甲○○於警詢時之自白。
  ㈡證人黃啟展於警詢之證述。
  ㈢證人陳尹竣於警詢之證述。
  ㈣刑案現場測繪圖。
  ㈤刑案現場照片12張。
三、按藉端滋擾住戶、工廠、公司行號、公共場所或公眾得出入
    之場所者，處3日以下拘留或新臺幣12,000元以下罰鍰，社
    會秩序維護法第68條第2款定有明文。該條款所謂「藉端滋
    擾」，係指行為人有滋擾之本意，以言語、行動等方式，藉
    特定事端擴大發揮，踰越該事端在一般社會大眾觀念中所容
    許之合理範圍，而擾及場所之安寧秩序致難以維持或回復者
    而言，又該款所指「藉端滋擾」行為之成立與否，並不以行
    為人有無正當理由而有異，即不因藉端滋擾住戶之行為人與
    受其滋擾之住戶間有無其他糾紛存在而異其認定，祇須行為
    人主觀上出於滋擾住戶故意，藉特定事端擴大發揮，而為達
    到干擾該住戶結果之滋擾行為，即足當之。被移送人甲○○於
    上開時間前往被害人陳尹竣公司兼住處之上開地點，以右腳
    踹該處之玻璃大門，導致大門破裂之方式藉端滋擾住戶，有
    前揭證據為證，是被移送人甲○○之行為，已嚴重騷擾、影響
    住戶即被害人陳尹竣居住之安寧秩序，踰越社會合理表達自
    身不滿情緒之限度，自構成上開所稱之「藉端滋擾」行為無
    疑。至於該地點雖同時為被害人之公司行號，然被移送人甲
    ○○係於夜間23時9分許前往該地點為滋擾之違序行為，非該
    公司行號之營業時間，故無擾及場所之安寧秩序之情事，附
    此敘明。
四、審酌被移送人甲○○違序行為之危害情節，暨違反之動機、目
    的、坦認其違規行為之態度，兼衡其於109年間曾因不能安
    全駕駛經緩起訴處分確定，有臺灣高等法院被告前案紀錄表
    在卷可查（本院卷第11頁），自陳高中畢業之教育程度，職
    業司機，家庭經濟狀況勉持（警卷第1頁）等一切情狀，爰
    量處如主文所示之處罰。　　
貳、不罰部分：
一、移送意旨略以：被移送人黃啟展於111年6月16日23時9分許
    與被移送人甲○○一同前往被害人陳尹竣公司兼住處之上開地
    點外，由被移送人甲○○以右腳踹該處之玻璃大門，導致大門
    破裂之方式藉端滋擾被害人住家，因認被移送人黃啟展涉嫌
    違反社會秩序維護法第68條第2款規定等語。
二、按犯罪事實應依證據認定之，無證據不得認定犯罪事實；復
    按不能證明被告犯罪，應諭知無罪之判決，刑事訴訟法第15
    4條第2項、第301條第1項分別定有明文；而法院受理違反社
    會秩序維護法案件，除本法有規定者外，準用刑事訴訟法之
    規定，社會秩序維護法第92條亦有明文。又事實之認定，應
    憑證據，如未能發現相當證據，或證據不足以證明，自不能
    以推測或擬制之方法，以為裁判基礎；又認定不利於被告之
    事實，須依積極證據，苟積極證據不足為不利於被告事實之
    認定時，即應為有利於被告之認定，最高法院40年度台上字
    第86號判例、30年度上字第816號判例意旨參照。再按依社
    會秩序維護法第45條第2項之規定，警察機關移請裁定之案
    件，該管簡易庭認為不應處罰為適當者，得逕為不罰之裁定
    。
三、移送機關認被移送人黃啟展涉有社會秩序維護法第68條第2
    款藉端滋擾住戶之違序行為，無非係以被移送人黃啟展於警
    詢之陳述、證人甲○○於警詢時之證述、證人陳尹竣於警詢之
    證述、刑案現場測繪圖，及刑案現場照片12張，為其主要論
    據。經查：
　㈠被移送人黃啟展固坦承有於上開時間搭乘被移送人甲○○駕駛
    之車牌號碼000-0000號自小客車，前往案發地點，惟堅詞否
    認有何藉端滋擾住戶之違序行為，辯稱：因為陳合成欠我新
    臺幣60萬元水電工程費，他留的地址就在這裡，所以我就打
    電話給白牌司機載我過去該址找陳合成追討工程費。到場後
    我敲門問說：「陳合成有在家嗎？」，無人應門，之後白牌
    司機自己就用腳把玻璃門踹壞的，沒有用任何工具，白牌司
    機踹完玻璃門後就開著自己的車子離開了，而我還留在現場
    等陳合成出面。我不知道白牌司機會去踹玻璃門，我認識白
    牌司機，但名字不太清楚等語。被移送人黃啟展確有搭乘被
    移送人甲○○駕駛之自小客車前往案發現場乙情，業據被移送
    人黃啟展坦承不諱，並證人甲○○於警詢時之證述、證人陳尹
    竣於警詢之證述、刑案現場測繪圖，及刑案現場照片12張在
    卷可參，此部分事實堪可認定。
　㈡惟被移送人甲○○證稱：我會跟黃啟展一起去阿文（即陳合成
    ）家，是因為阿文好像也有與黃啟展有金錢的債務糾紛，且
    黃啟展剛好叫我的車坐，我就跟他說阿文沒有還我錢等情形
    ，所以說好一起過去找阿文談。到了之後敲門無人回應，我
    就以右腳踹他家玻璃大門就破了。之後阿文的父親向我們表
    示阿文現不在家，之後我就接到有人要搭車的電話就離開了
    等語。是被移送人黃啟展所辯非屬無據，且從上開刑案現場
    照片12張以觀，被移送人黃啟展並未有上揭違序行為，且卷
    內亦缺乏被移送人黃啟展就被移送人甲○○之違序行為，與被
    移送人甲○○有犯意聯絡及行為分擔之積極證據。是實難以被
    移送人黃啟展於警詢之陳述、證人甲○○於警詢時之證述、證
    人陳尹竣於警詢之證述、刑案現場測繪圖，及刑案現場照片
    12張，即認被移送人黃啟展有社會秩序維護法第68條第2款
    藉端滋擾住戶之違序行為。
四、綜上，於無其他積極確切之證據足以證明被移送人黃啟展有
    何違反社會秩序維護法之行為，揆諸上開說明，本件移送機
    關移送本院裁處，於法尚有未合，本院依法自應對被移送人
    黃啟展為不罰之諭知。
參、依社會秩序維護法第45條第2項、第46條第1項、第68條第2
    款，裁定如主文。
中　　華　　民　　國　　111 　年　　7 　　月　　19　　日
                  刑事第二庭  法  官  徐晶純
以上正本證明與原本無異。
如不服本裁定，應於裁定送達後5日內向本院提出抗告狀（須附
繕本）。
「切勿逕送上級法院」　　　　　　　　　
                              書記官  尹  瑋
中　　華　　民　　國　　111 　年　　7 　　月　　19　　日
　　　　　　　　　　　　　　　　　　
社會秩序維護法第68條
有左列各款行為之一者，處三日以下拘留或新臺幣一萬二千元以
下罰鍰：
一、無正當理由，於公共場所、房屋近旁焚火而有危害安全之虞
    者。
二、藉端滋擾住戶、工廠、公司行號、公共場所或公眾得出入之
    場所者。
三、強買、強賣物品或強索財務者。